【裁判字號】    99,法,18
【裁判日期】    991215
【裁判案由】    選任臨時董事
【裁判全文】
臺灣花蓮地方法院民事裁定                99年度法字第18號
聲請人  莊新生
上列聲請人聲請選任財團法人台灣福興基督長老教會臨時董事長
事件，本院裁定如下：
    主  文
選任莊新生為財團法人台灣福興基督長老教會臨時董事長，代行
董事長職權。
聲請程序費用新臺幣壹仟元由財團法人台灣福興基督長老教會負
擔。
    理  由
一、按非訟事件法第64條第1 項規定：「法人之董事一人、數人
    或全體不能或怠於行使職權，或對於法人之事務有自身利害
    關係，致法人有受損害之虞時，法院因主管機關、檢察官或
    利害關係人之聲請，得選任臨時董事代行其職權。但不得為
    不利於法人之行為。」同條第2 項規定：「法院為前項裁定
    前，得徵詢主管機關、檢察官或利害關係人之意見。」其立
    法理由揭示「本條之臨時董事，係針對不能或怠於行使董事
    職權者而設，故應依不能或怠於行使職權者之人數決定應選
    任之臨時董事人數，若一人不能，應選任一名，二人不能則
    選任二名，依序類推，附此敘明。」、「臨時董事係代行法
    人董事之職權，於法人之健全發展關係重大，法院為選任之
    裁定前，如認必要，自得徵詢主管機關、檢察官或利害關係
    人之意見，以利定奪；又此處之利害關係人，解釋上應包括
    被選任人在內」。
二、本件聲請意旨略以：財團法人台灣福興基督長老教會之第一
    屆董事長黃福生已死亡，無法依捐助章程之規定召集董事會
    。聲請人為第一屆之董事，經第一屆第22次董事會議推舉為
    代理董事長，並選任第二屆之董事。其後於向花蓮縣政府申
    請第二屆董事變更，惟花蓮縣政府99年9 月30日「府民宗字
    第0990168981號」函說明，認聲請人得否為代理董事長應向
    本院提出聲請，聲請人為利害關係人，自得依非訟事件法第
    64條規定，請本院選任聲請人為臨時董事長，俾便辦理第二
    屆董事改選事宜等語。
三、經查：聲請人主張財團法人台灣福興基督長老教會第一屆董
    事之任期已屆至多時，前董事長黃福生又因意外身亡，未能
    完成董事改選事務等事實，業經其提出願任董事同意書、董
    事簽到簿、第一屆董事會第22次會議紀錄、第二屆董事會第
    1次會議紀錄、第二屆董事會第2次會議紀錄、戶籍謄本、捐
    助章程、現有董事名冊、財產清冊、法人登記證書等在卷可
    稽，應堪信實。又財團法人台灣福興基督長老教會之捐助章
    程第17條規定：「董事會每三個月由董事長召開乙次，如董
    事長認為必要時或現任董事二分之ㄧ書面請求時，得召開臨
    時會。」、「董事長拒不召開時，得經過半數董事推舉董事
    一人報經主管機關許可自行召開之。」、「董事會任期屆滿
    董事長不辦理改選時，比照前項規定辦理之。」，其中並未
    訂明如董事長死亡或因故不能行使職權時，應如何召開董事
    會進行改選事宜，在此情形，原董事會即陷於無法召集並進
    行改選之窘境，致使財團法人台灣福興基督長老教會有受損
    害之虞，揆諸首引法條，本件確有選任臨時董事長之必要。
    經本院審酌聲請人為第一屆之董事，為利害關係人，對上開
    法人之事務推展應有相當之認識。且聲請人業經第一屆出席
    董事過半數推舉為代理董事長，則依法人自治之精神，選任
    聲請人為財團法人台灣福興基督長老教會之臨時董事長，應
    無不妥，爰為裁定如主文。但聲請人代行董事長職權之範圍
    ，應僅限於召開董事會，依捐助章程之規定進行第二屆董事
    會之改選事宜，併此敘明。
中    華    民    國    99    年    12    月    15    日
                          臺灣花蓮地方法院民事庭
                              法      官  陳鈺林
以上正本證明與原本無異。
如不服本裁定，應於裁定送達後10日內向本院提出抗告狀（須按
他造當事人之人數附繕本），並繳納抗告費新臺幣壹仟元。
中    華    民    國    99    年    12    月    15    日
                              法院書記官  許志豪

司法院資訊處製作；財團法人民間司法改革基金會備份。
